【裁判字號】    98,聲,67
【裁判日期】    980819
【裁判案由】    訴訟救助
【裁判全文】
臺灣高等法院臺南分院民事裁定  98年度聲字第67號
聲  請  人  丁○○
相  對  人  第一商業銀行新營分行
法定代理人  乙○○  同上
相  對  人  丙○○
            臺灣臺南地方法院
法定代理人  甲○○
上列聲請人因與相對人間聲請訴訟救助事件，不服中華民國98年
7 月20日本院所為98年度聲字第56號駁回聲請訴訟救助確定裁定
聲請再審，聲請訴訟救助，本院裁定如下：
    主  文
聲請駁回。
聲請訴訟費用由聲請人負擔。
    理  由
一、聲請意旨略以：民事訴訟法第107條第2項所指「基本生活所
    需」，係指社會救助法第4 條、第10條所規定土地及不動產
    價值未逾新臺幣（下同）260萬元，動產未逾75,000 元，每
    月收入未逾9,829 元者，即屬不能維持基本生活所需。聲請
    人名下僅有19平方公尺畸零田地價值263,580 元，民國（下
    同）97年薪資所得107,800 元，支付每月最低基本生活費用
    已無餘款，且聲請人現因母親中風，需由聲請人照顧，故無
    法工作未有收入，基本生活均靠救助，實無資力支出訴訟費
    用，為此聲請訴訟救助云云。
二、按當事人無資力支出訴訟費用者，法院應依聲請，以裁定准
    予訴訟救助，但顯無勝訴之望者，不在此限。法院認定前項
    資力時，應斟酌當事人及其共同生活親屬基本生活之需要；
    民事訴訟法第107 條第1項、第2項分別定有明文。次按當事
    人無資力支出訴訟費用者，依民事訴訟法第107 條規定，法
    院固應依聲請准予救助，惟此項請求救助之事由，依同法第
    109條第2項、第284 條規定，應提出能即時調查之證據以釋
    明之。又所謂無資力係指窘於生活，且缺乏經濟信用者而言
    ，最高法院著有43年臺抗字第152 號判例足參。而所謂顯無
    勝訴之望，係指聲請訴訟救助之當事人所提起之訴或上訴，
    依其主張之事實，於法律上本無獲得勝訴之望，無須調查辯
    論，即知其應受敗訴之裁判；或其起訴或上訴為不合法之情
    形而言，若尚須經法院調查辯論後，始能知悉其勝負之結果
    者，不得謂為顯無勝訴之望，亦有最高法院75年度臺抗字第
    227號、76年度臺抗字第473號裁判意旨可佐。
三、次按社會救助法乃為照顧低收入及救助遭受急難者，並協助
    其自立而制定，是聲請人縱符合社會救助法規定之要件，僅
    足以證明聲請人之財產符合社會救助之規範，然是否「無資
    力」，仍應依上揭最高法院判決意旨為標準而認定。經查聲
    請人聲請訴訟救助，雖提出戶籍謄本、郵局存摺、診斷證明
    書、財產歸屬資料清單、97年度綜合所得稅各類所得資料清
    單、低收入戶證明書各影本以為釋明。惟聲請人既自陳其名
    下有新營市○○段第278地號土地一筆，價值263,580元，97
    年度薪資所得107,800 元，則衡諸其財產所得狀況，尚非無
    資力之人，且聲請人係不服本院98年度聲字第56號駁回其聲
    請訴訟救助確定裁定，聲請再審而聲請訴訟救助，依法僅應
    繳納聲請再審訴訟費用1,000 元，依聲請人之資力亦足以負
    擔。聲請人雖辯稱「名下土地處分不易，且母親中風需人照
    顧，現並無工作收入，一切均需依賴救助。」云云，惟上揭
    土地聲請人並非不能自由處分，況聲請人97年度尚有薪資所
    得107,800 元，應非無生活技能之人，亦與最高法院29年抗
    字第179 號判例所示之無資力情形有別。又聲請人對本院98
    年7 月20日所為98年度聲字第56號確定裁定聲請再審，雖經
    本院以98年度聲再字第4 號受理在案，然觀聲請人就上揭裁
    定所提之聲請再審案由，亦難認其聲請再審有理由，是聲請
    人對本院98年度聲字第56號確定裁定聲請再審，亦顯無勝訴
    之望。
四、綜上所述，聲請人既非無資力支出訴訟費用之人，且其所提
    聲請再審事件，又顯無勝訴之望，則其聲請為本件訴訟救助
    ，即不應准許。
五、據上論結，本件聲請為無理由，應依民事訴訟法第95條、第
    78條，裁定如主文。
中    華    民    國    98    年    8    月    19     日
                  民事第四庭  審判長法  官  王惠一
                                    法  官  蘇重信
                                    法  官  林永茂
上為正本係照原本作成。
不得抗告。
中    華    民    國    98    年    8    月    19     日
                                    書記官  謝素嬿


司法院資訊處製作；財團法人民間司法改革基金會備份。
